臺灣臺中地方法院刑事裁定
111年度聲字第1833號
聲明異議人  
即受刑人之
配      偶  林稚恩


受  刑  人  陳少勛



上列聲明異議人因受刑人肇事逃逸案件，對於臺灣臺中地方檢察
署檢察官之執行指揮（111年度執字第2568號、111年度執緝字第
737號），聲明異議，本院裁定如下：
    主    文
聲明異議駁回。
    理    由
一、聲明異議意旨略以：受刑人陳少勛因肇事逃逸案件，經本院
    以110年度交訴字第338號判決判處有期徒刑5月，如易科罰
    金，以新臺幣（下同）1,000元折算1日確定。受刑人因交通
    事故當下並無察覺肇事，並非故意於事故後離開現場，事發
    之後也積極與告訴人聯繫和解事宜，且也於偵訊時當庭與告
    訴人和解，已表悔意，受刑人雖前科累累，但自從成家後，
    便不再犯案，又受刑人家庭係中低收入戶，且有2名未滿3歲
    之子女需扶養，今受刑人入監執行，家庭經濟狀況不佳，單
    憑聲明異議人即受刑人之配偶林稚恩（下稱聲明異議人）實
    無法負荷，請求准予易科罰金，並分期繳納云云。
二、按受刑人或其法定代理人或配偶以檢察官執行之指揮為不當
    者，得向諭知該裁判之法院聲明異議，法院並應就異議之聲
    明裁定之，刑事訴訟法第484條、第486條分別定有明文。查
    聲明異議人為受刑人之配偶，有個人資料查詢結果可憑，其
    不服臺灣臺中地方檢察署（下稱臺中地檢署）檢察官依本院
    有罪判決之執行指揮（111年度執字第2568號、111年度執緝
    字第737號），向本院聲明異議，依刑事訴訟法第484條規定
    ，聲請程序尚無不合。所謂「檢察官執行之指揮不當」，係
    指就執行之指揮違法及執行方法不當等情形而言。次按犯最
    重本刑為5年以下有期徒刑以下之刑之罪，而受6月以下有期
    徒刑或拘役之宣告者，得以1,000元、2,000元或3,000元折
    算1日易科罰金，但易科罰金，難收矯正之效或難以維持法
    秩序者，不在此限，刑法第41條第1項定有明文。又上開法
    條所謂「難收矯正之效」或「難以維持法秩序」，均屬不確
    定法律概念，乃立法者藉以賦予執行檢察官得依具體個案，
    考量犯罪特性、情節及受刑人個人特殊事由，審酌應否准予
    易科罰金之裁量權。檢察官此項裁量權之行使，僅於發生裁
    量瑕疵之情況時，法院始有介入審查之必要。易言之，法院
    僅得審查檢察官上開裁量權之行使，其判斷程序有無違背法
    令、事實認定有無錯誤、審認事實與法所賦予之裁量要件有
    無合理關連、有無逾越或超過法律規定之範圍等問題，倘執
    行檢察官於執行處分時，已具體說明不准易刑處分之理由，
    且未有逾越法律授權、專斷等濫用權力之情事，自不得遽謂
    執行檢察官之執行指揮為不當（最高法院97年度台抗字第57
    6號、98年度台抗字第102號、99年度台抗字第899號、100年
    度台抗字第647號等裁定意旨參照）。
三、經查：
　㈠受刑人陳少勛因肇事逃逸案件，經本院以110年度交訴字第33
    8號判決判處有期徒刑5月，如易科罰金，以1,000元折算1日
    確定等情，有上開判決及臺灣高等法院被告前案紀錄表在卷
    可稽。嗣受刑人於111年5月13日通緝到案執行，經檢察官訊
    問後，以受刑人於102年即有肇事逃逸、過失傷害前科，此
    後復有行使偽造公文書、妨害公務、多次傷害、毀損、竊盜
    （此3部分均撤回告訴），前科累累，執行完畢後，仍無悔
    意，再犯本件肇事逃逸，妨害2被害人自由、傷害，足見其
    性格暴戾、反覆再犯，對公共交通安全產生重大危害，非發
    監，不能收矯正之效，同不能維護法秩序等語，駁回受刑人
    易科罰金之聲請而諭知不准易科罰金，並經主任檢察官、檢
    察長批示核可，發監執行等情，業經本院調閱臺中地檢署11
    1年度執緝字第737號刑事執行卷宗確認無訛，並有臺中地檢
    署111年5月13日點名單、執行筆錄及受刑人聲請易科罰金/
    社會勞動陳述意見書附卷可參（見臺中地檢署111年度執緝
    字第737號執行卷第39至44頁）。
　㈡由上足見，本件執行檢察官本於法律所賦與指揮刑罰執行之
    職權，考量受刑人已非偶發性犯罪、一再犯案所表現之人格
    特性、犯罪傾向、犯罪情節、再犯之可能性及公益危害等因
    素，認非予發監執行，顯難收矯正之效及維持法秩序，不應
    准許受刑人易科罰金，是本件執行檢察官依職權裁量後，已
    具體說明不准受刑人聲請易科罰金之理由，其對具體個案所
    為之判斷，亦無逾越法律授權或專斷而違反比例原則等濫用
    權力之情事。本院復審酌受刑人前因偽造文書、妨害公務、
    肇事逃逸等案件於102年至106年間入監執行完畢後，仍再犯
    本案之罪，其漠視法令，對社會法秩序之危害非輕，足認易
    科罰金之執行方式對受刑人不生嚇阻及教化作用，而未能收
    矯正之效。則本案執行檢察官具體審酌本案犯罪情節，並衡
    量受刑人犯罪所造成法秩序等公益之危害輕重、施以自由刑
    避免受刑人再犯之效果高低等一切因素，綜合研判後，據以
    認定受刑人所犯之罪刑，有不執行所宣告之刑，難以維持法
    秩序之事由，而不准受刑人易科罰金，應屬行使法律賦予指
    揮刑事案件執行之裁量權，該審核程序並無明顯與正當法律
    程序、平等原則、合理原則及比例原則抵觸之客觀情形，尚
    無逾越其裁量權之範圍，其所為指揮執行命令，核無濫用或
    瑕疵之情事。
　㈢聲明異議人雖陳稱受刑人並非故意犯肇事逃逸罪，事後已和
    告訴人和解，深具悔意，且結婚後已不再犯案，又受刑人入
    監執行後聲明異議人無法獨自負擔家計等語。然刑法第41條
    第1 項有關得否易科罰金之規定，已刪除「受刑人因身體、
    教育、職業、家庭之關係或其他正當事由，執行顯有困難」
    要件。是以，執行檢察官考量准否受刑人易科罰金時，僅需
    審酌是否具有「確因不執行所宣告之刑，難收矯正之效，或
    難以維持法秩序」事由為裁量，無庸審酌受刑人是否因身體
    、教育、職業或家庭等事由致執行顯有困難（最高法院104 
    年度台抗字第74號刑事裁定參照），故聲明異議意旨此部分
    所指，尚非檢察官於決定是否命受刑人入監執行時所應斟酌
    審查之法定事由，本件聲明異議人所指上情，雖值同情，仍
    難憑此而認檢察官之執行指揮有何違法或不當。
四、綜上所述，本件執行檢察官於指揮執行時，已充分審查、考
    量受刑人應入監執行，以收其矯正之效，俾維持法秩序等情
    後，始不予准許易科罰金，此一執行命令當無違反比例原則
    ，且屬法律授權執行檢察官所行使之合義務性裁量，乃本其
    法律所賦予指揮刑罰執行職權之行使，對具體個案所為之判
    斷，自難謂有何逾越法律授權或專斷等濫用權力之情事。此
    外，復查無執行檢察官上開裁量權之行使有何瑕疵之情事。
    聲明異議人徒執前詞聲明異議，指摘執行檢察官執行指揮不
    當，並無理由，應予駁回。
據上論斷，應依刑事訴訟法第486條，裁定如主文。
中　　華　　民　　國　　111 　年　　7 　　月　　18　　日
                  刑事第十六庭  法  官  吳金玫
上正本證明與原本無異。
如不服本裁定，應於送達後五日內，向本院提出抗告狀。
                                書記官  劉桉珍
中　　華　　民　　國　　111 　年　　7 　　月　　18　　日